【裁判字號】    95,訴,451
【裁判日期】    951019
【裁判案由】    強盜等
【裁判全文】
臺灣苗栗地方法院刑事判決               95年度訴字第451號
公  訴  人  臺灣苗栗地方法院檢察署檢察官
被      告  甲○○
                    國民身分證.
                   （現羈押於臺灣苗栗看守所）
指定辯護人  王通顯  律師
被      告  乙○○
                    國民身分證.
                   （現羈押於臺灣苗栗看守所）
指定辯護人  朱昭勳  律師
被      告  丁○○
                    國民身分證.
                   （現羈押於臺灣苗栗看守所）
指定辯護人  鄧雲奎  律師
上列被告因強盜等案件，經檢察官提起公訴（95年度偵字第3571
號、第3588號、第3823號、第3824號）及移送併辦 (95年度偵字
第4327號)， 本院判決如下：
    主  文
甲○○共同犯攜帶兇器踰越安全設備於夜間侵入住宅強盜罪，累
犯，處有期徒刑玖年。扣案之行動電話參支（含SIM 卡參張）沒
收。
乙○○共同犯攜帶兇器踰越安全設備於夜間侵入住宅強盜罪，處
有期徒刑捌年。扣案之行動電話參支（含SIM 卡參張）沒收。
丁○○共同犯攜帶兇器踰越安全設備於夜間侵入住宅強盜罪，累
犯，處有期徒刑捌年陸月。扣案之行動電話參支（含SIM 卡參張
）沒收。
    事  實
一、甲○○曾於民國91年3 月11日因竊盜案件，經臺灣臺中地方
    法院判處有期徒刑1 年確定，甫於92年5 月18日因縮刑期滿
    執行完畢（起訴書誤載為出獄【按出獄日應係19日】）；丁○○曾於93年6 月13日因違反槍砲彈藥刀械管制條例案件，
    經臺灣桃園地方法院判處有期徒刑1 年4 月確定，甫於95年
    4 月12日因縮刑期滿執行完畢（起訴書誤載為出獄【按出獄
    日應係13日】），詎均仍不知悔改。甲○○基於意圖為自己
    不法所有之竊盜概括犯意，於95年4 月8 日起至同月15日間
    某日清晨天剛亮時，至其前同居女友劉素真父親己○○位於
    苗栗市○○里○○路239 巷8 號住宅，以徒手自後門攀爬並
    踰越安全設備氣窗之方式侵入住宅，在住宅二樓己○○房間
    內，竊取己○○所有美金1500元、黃金約8 兩、鑽戒1 只等
    財物，得手後，黃金部分在新竹市販售予真實姓名、年籍不
    詳之成年男子，得款新台幣（下同）約6 萬元花用殆盡，美
    金部分則因該男子不願購買而隨手丟棄，鑽戒1 只交付其胞
    姊郭敏惠以供抵償債務（郭敏惠涉及收受贓物部分，另案由
    臺灣板橋地方法院檢察署檢察官偵查中）。甲○○另因與其
    前女友劉素真有感情上之糾葛，熟知劉素真家中常存放大量
    現金供經商週轉使用，復因乙○○告以曾向其姊郭敏惠借款
    ，尚未返還，2 人遂萌生強盜之犯意，謀議前往劉素真家中
    強盜財物，俾以所搶得之款項供乙○○清償郭敏惠，惟因甲○○與劉素真家人彼此均甚熟識，恐被劉素真家人認出，遂
    推由乙○○再邀集丁○○共同參與，丁○○應允後，甲○○
    乃承上揭竊盜之概括犯意，並與乙○○、丁○○共同基於意
    圖為自己不法所有之犯意聯絡，先於95年4 月26日23時許，
    在臺北縣三重市○○○路○ 段290 號前，持客觀上可供兇器
    使用之螺絲起子1 支，竊取庚○○所有車號DF-0315 號自用
    小客車，供渠等強盜使用之交通工具。3 人於竊得上揭自用
    小客車後，隨即共同基於強盜之犯意聯絡，當晚連夜驅車南
    下，於翌（27）日4 時50分許夜間，到達己○○位於苗栗縣
    苗栗市○○路239 巷8 號之上揭住處，推由甲○○在自用小
    客車中擔任把風，乙○○及丁○○2 人則分別載上由乙○○
    自台北縣三重市○○○路三和夜市、蘆洲市○○路西藥房購
    得之烏鼠帽、口罩、膠質手套，並分持乙○○在三重市○○
    街176 號華成防衛系列購得未具殺傷力之仿克拉克黑色道具
    手槍及己○○家中之水果刀（起訴書誤載為長刀）各1 支及
    膠帶等工具（起訴書誤載另持膠繩），以沿住宅後側防火巷
    攀爬踰越安全設備氣窗之方式侵入屋內後，進入被害人丙○○之房間內，以手銬及膠帶綑綁丙○○，致丙○○不能抗拒
    後，強行取走丙○○所有現金約2400元；並至被害人己○○
    、戊○○○房間，將己○○、戊○○○2 人手腳以膠帶綑綁
    並蒙住眼睛，致己○○、戊○○○不能抗拒後，強行取走屋
    內己○○、戊○○○所有現金約10萬餘元，行搶時甲○○則
    以所持有之0000000000號行動電話，與乙○○所持有之0000
    000000號行動電話、丁○○所持有之0000000000號行動電話
    相互聯絡。得手後甲○○、乙○○與丁○○3 人連夜駕駛上
    開自用小客車逃回北部。強盜所得款項則由乙○○分得10萬
    元，並委由甲○○持以返還郭敏惠；丁○○分得3000元，餘
    款則由甲○○分得。至上開竊得之自用小客車則由甲○○將
    之棄置於臺北縣新莊市○○路147 號前，作案所使用之工具
    除手銬1 副、口罩1 個及膠帶仍遺置現場外（起訴書誤載現
    場遺置膠繩1 條），其餘則沿路丟棄。嗣經警據報後，報請
    臺灣苗栗地方法院檢察署檢察官指揮偵辦，始循線查獲上情
    ，並扣得甲○○、乙○○、丁○○3 人分別持有供渠等共犯
    上揭強盜犯行聯絡用之行動電話3 支（含SIM 卡3 張）。
二、案經苗栗縣警察局苗栗分局報請臺灣苗栗地方法院檢察署檢
    察官偵查起訴及移送併案審理。
    理  由
一、上揭事實，業據被告甲○○、乙○○、丁○○迭於警詢時、
    檢察官偵查中及本院審理中坦承不諱，核與被害人己○○、
    戊○○○、丙○○於警詢時指述情節相符，並據證人郭敏惠
    於警訊時證述明確，復有贓物認領保管單、行動電話通聯紀
    錄、車輛竊盜、車牌失竊資料個別查詢報表、查尋車輛認可
    資料、現場圖各1 份、臺北縣政府警察局車輛失竊（尋獲）
    電腦輸入單影本1 紙、照片25幀等附卷可稽，及被告3 人所
    有持供犯強盜聯絡用之工具行動電話3 支（含SIM 卡3 張）
    扣案可資佐證，是被告3 人上揭自白確與事實相符。從而，
    本件事證明確，被告甲○○上揭連續加重竊盜罪、加重強盜
    罪犯行；被告乙○○、丁○○上揭加重竊盜罪、加重強盜犯
    行，均足堪認定，應予分別依法論科。
二、比較新舊法部分：
    被告行為後，刑法業於94年2 月2 日修正公布，並於95年7
    月1日 施行。按行為後法律有變更者，適用行為時之法律，
    但行為後之法律有利於行為人者，適用最有利於行為人之法
    律，現行刑法第2 條第1 項訂有明文。又以本次刑法修正之
    比較新舊法，應就罪刑有關之共犯、未遂犯、想像競合犯、
    牽連犯、連續犯、結合犯，以及累犯加重、自首減輕暨其他
    法定加減原因（如身分加減）與加減例等一切情形，綜其全
    部罪刑之結果而為比較，最高法院95年5 月23日著有95年度
    第8 次刑庭會議決議可資參照。再按比較適用最有利於行為
    人之法律，應就罪刑有關之一切情形比較其全部結果，而為
    一體之適用，不應一部分適用新法，一部分適用舊法，最高
    法院29年上字第964 號判例意旨參照。查被告行為後，刑法
    第28條、第55條後段、第56條、第47條，均已修正，其中：
（一）刑法第28條部分：
      新法雖就第28條共同正犯之規定，將「共同實施」修正為
      「共同實行」，然被告甲○○、乙○○、丁○○對於前開
      犯行均已實行犯罪行為，不論依修正前之刑法28條，或修
      正後之刑法第28條之規定，均構成共同正犯，而有「一部
      行為，全部責任」之適用，對被告而言並無有利或不利之
      情形，自不生新舊法比較之問題，應逕依修正前之刑法第
      28條，論以共同正犯。
（二）刑法第55條部分：
      被告行為後，刑法刪除第55條關於牽連犯之規定。本件被
      告所犯上開加重竊盜罪、加重強盜罪2 罪間具有牽連犯之
      關係，依修正前即行為時之規定，應從一重之加重強盜罪
      處斷；依修正後之刑法既已刪除牽連犯之規定，則所犯上
      述各罪應依數罪併罰之規定分論併罰。比較新舊法之規定
      ，修正後之規定並非較有利於被告，依刑法第2 條第1 項
      前段之規定，應適用行為時之法律，即適用修正前刑法第
      55條後段牽連犯之規定。
（三）刑法第56條部分：
      被告行為後，刑法第56條連續犯之規定，業已刪除，則被
      告甲○○於新法修正施行前之2 次加重竊盜犯行，因行為
      後新法業已刪除連續犯之規定，此刪除雖非犯罪構成要件
      之變更，但顯已影響行為人刑罰之法律效果，自屬法律有
      變更，依新法第2 條第1 項前段規定，比較新、舊法結果
      ，仍應適用較有利於被告之行為時法律即舊法論以連續犯
      。
（四）刑法第47條部分：
      被告甲○○曾於91年3 月11日因竊盜案件，經臺灣臺中地
      方法院判處有期徒刑1 年確定，甫於92年5 月18日因縮刑
      期滿執行完畢；被告丁○○曾於93年6 月13日因違反槍砲
      彈藥刀械管制條例案件，經臺灣桃園地方法院判處有期徒
      刑1 年4 月確定，甫於95年4 月12日因縮刑期滿執行完畢
      ，有臺灣高等法院被告前案紀錄表2 紙附卷可稽，茲於5
      年以內再故意犯本件有期徒刑以上之罪，不論依修正前之
      刑法第47條，或修正後之刑法第47條第1 項之規定，均構
      成累犯，對被告而言並無有利或不利之情形，自不生新舊
      法比較之問題，應逕依修正前之刑法第47條，論以累犯，
      並加重其刑。
（五）經綜合比較新舊法果，應以舊法（即行為時法）對被告有
      利，自應依刑法第2 條第1 項前段規定，整體適用行為時
      之修正前刑法第28條共同正犯、第47條累犯、第55條前段
      牽連犯、第56條連續犯等規定。
三、核被告甲○○所為，係犯刑法第321 條第1 項第2 款之踰越
    安全設備竊盜罪、第321 條第1 項第3 、4 款之結夥攜帶兇
    器竊盜罪、第330 條第1 項之加重強盜罪（即犯強盜罪而有
    刑法第321 條第1 項第1 、2 、3 款之攜帶兇器踰越安全設
    備於夜間侵入住宅之情形）；被告乙○○、丁○○2 人所為
    ，均係犯刑法第321 條第1 項第3 、4 款之結夥攜帶兇器竊
    盜罪、第330 條第1 項之加重強盜罪（即犯強盜罪而有刑法
    第321 條第1 項第1 、2 、3 款之攜帶兇器踰越安全設備於
    夜間侵入住宅之情形）。被告3 人間，就所犯上揭刑法第32
    1 條第1 項第3 、4 款之加重竊盜罪及第330 條第1 項之加
    重強盜罪，有犯意聯絡與行為分擔，均為共同正犯。又被告
    3 人以一加重強盜行為同時強盜被害人丙○○等3 人財物之
    犯行，為同種想像競合犯，應依刑法第55條規定從一重之加
    重強盜既遂罪處斷。又公訴人起訴意旨雖未敘及被告甲○○
    於95年4 月8 日起至同月15日間某日清晨天剛亮時，至被害
    人己○○位於苗栗市○○里○○路239 巷8 號住宅，以徒手
    自後門攀爬並踰越安全設備氣窗之方式侵入住宅，在住宅二
    樓己○○房間內，竊取己○○所有美金1500元、黃金約8 兩
    、鑽戒1 只等財物之加重竊盜犯行（臺灣苗栗地方法院檢察
    署95年度偵字第4327號移送併辦部分），惟此部分事實業據
    被告甲○○於本院審理中供承不諱，且此部分事實與公訴人
    起訴被告甲○○之上揭結夥攜帶兇器竊盜罪部分，既具有連
    續犯之裁判上一罪關係，自為起訴效力所及，復據檢察官當
    庭請求併案審理，本院自應併予審究，附此敘明。被告甲○○先後2 次加重竊盜犯行，時間緊接，所犯犯罪構成要件相
    同之罪名，顯係基於概括犯意反覆實施，為連續犯，應依修
    正前同法第56條連續犯之規定，論以第321 條第1 項第3、4
    款之結夥攜帶兇器竊盜罪1 罪，並加重其刑。另被告甲○○
    所犯連續加重竊盜罪，被告乙○○、丁○○所犯加重竊盜罪
    ，與加重強盜罪2 罪間，均分別具有方法結果之牽連關係，
    應依修正前同法第55條後段之規定，分別從一重依加重強盜
    罪處斷。又被告甲○○曾於91年3 月11日因竊盜案件，經臺
    灣臺中地方法院判處有期徒刑1 年確定，甫於92年5 月18日
    因縮刑期滿執行完畢；被告丁○○曾於93年6 月13日因違反
    槍砲彈藥刀械管制條例案件，經臺灣桃園地方法院判處有期
    徒刑1 年4 月確定，甫於95年4 月12日因縮刑期滿執行完畢
    ，有臺灣高等法院被告前案紀錄表2 紙附卷可稽，渠等於5
    年內再犯本件有期徒刑以上之罪，均屬累犯，均應依修正前
    刑法第47條之規定加重其刑。爰審酌被告甲○○曾有竊盜及
    贓物犯罪前科，被告丁○○曾有違反槍砲彈藥刀械管條例犯
    罪前科，有臺灣高等法院被告前案紀錄表2 份在卷可按，顯
    見被告甲○○、丁○○2 人素行不佳，及被告甲○○與被害
    人己○○之女兒劉素真曾具有同居男女朋友關係，且生有1
    子，竟因與劉素真感情上之糾葛，而提議至其劉素真父親即
    被害人己○○住處強盜；被告乙○○年紀尚輕，不思上進，
    以正常工作謀生；另參以渠等強盜手法係利用夜間侵入住宅
    後，將被害人以手銬或膠帶捆綁後洗劫財物，其行徑對被害
    人除造成財產上之損害外，對被害人所造成強大之精神壓抑
    及心理恐懼，更非短日可平復，被告3 人行為影響社會治安
    至深且鉅，原應從重量刑；惟徵諸被告乙○○未有犯罪前科
    ，有臺灣高等法院被告前案紀錄表1 份在卷可參，顯見其素
    行良好，及被告3 人犯後於警詢時、偵查中及本院審理中均
    坦承犯行，犯後態度良好，足見渠等尚知所悔悟，及檢察官
    具體求刑被告甲○○有期徒刑7 年6 月以上、被告乙○○有
    期徒刑8 年以上、被告丁○○有期徒刑8 年6 月以上等一切
    情狀，分別量處如主文所示之刑，以示儆懲。
四、扣案之行動電話3 支（含SIM 卡3 張），係被告3 人分別持
    有供渠等共犯上揭強盜犯行聯絡用之工具，應依刑法第38條
    第1 項第2 款之規定，予以宣告沒收。至被告3 人竊取自用
    小客車用之螺絲起子1 支，強盜用之烏鼠帽2 頂、口罩2 個
    、手銬1 副、膠質手套1 包、膠帶及未具殺傷力之仿克拉克
    黑色道具手槍1 支、水果刀1 支，雖係被告3 人分別持供犯
    本件加重竊盜或加重強盜罪所用之工具，惟因水果刀1 支係
    被害人己○○家中所有，並非被告3 人所有，業據被告丁○○於本院審理中供明在卷（參見本院95年10月5 日審判筆錄
    第13頁），核與刑法規定沒收之要件不符，爰不予宣告沒收
    ；而螺絲起子1 支、烏鼠帽2 頂、口罩1 個、膠質手套1 包
    及未具殺傷力之仿克拉克黑色道具手槍1 支等物，雖係被告
    3 人所有，惟被告已於使用後將之丟棄並未扣案乙節，亦據
    被告3 人於本院審理中供述明確（參見本院95年10月5 日審
    判筆錄第12、13頁），上揭物品既未扣案，為免將來執行沒
    收之困難，爰不予宣告沒收。至其餘供強盜用之工具口罩1
    個、手銬1 副及膠帶，起訴意旨依偵查卷附照片3 幀雖認係
    被告3 人作案後遺置現場，惟參諸本院卷附臺灣苗栗地方法
    院檢察署扣押物品清單，並未載明上開物品名稱，顯難認上
    揭物品業已扣案，為免將來執行沒收之困難，亦不予宣告沒
    收。另起訴意旨雖認被告3 人除持上揭工具犯本件強盜罪外
    ，另持膠繩為之等語，惟查，被告3 人除持上揭工具犯本件
    強盜罪外，並未帶膠繩去犯案等情，業據被告乙○○、丁○○於本院審理中供述明確（參見本院上開審判筆錄第12頁）
    ，是本件尚難僅憑現場遺置之膠繩1 條，遽認係被告3 人所
    有供犯本件強盜罪之工具，核與刑法規定沒收之要件不符，
    爰不予宣告沒收，併此敘明。
據上論斷，應依刑事訴訟法第299條第1項前段，刑法第2條第1項
前段、第321 條第1 項第3 款、第4 款、第330 條第1 項、第55
條、第38條第1 項第2 款，修正前刑法第28條、第56條、第55條
後段、第47條，判決如主文。
本案經檢察官黃俊鳴到庭執行職務
中    華    民    國    95    年    10    月    19    日
                  刑事第二庭  審判長法  官  林  燦  都
                                    法  官  顧  正  德
                                    法  官  吳  炳  桂
以上正本證明與原本無異。
如不服本判決，應於判決送達後10日內向本院提出上訴狀（應抄
附繕本）。告訴人或被害人如對於本判決不服者，應具備理由請
求檢察官上訴，其上訴期間之計算係以檢察官收受判決正本之日
期為準。
                                    書記官  蘇  文  熙
中    華    民    國    95    年    10    月    19    日
附錄本案論罪科刑法條全文：
刑法第330條第1項：
犯強盜罪而有第321條第1項各款情形之一者，處7年以上有期徒
刑。
刑法第321條第1項第1、2、3款：
犯竊盜罪而有左列情形之一者，處6 月以上、5 年以下有期徒刑
：
一  於夜間侵入住宅或有人居住之建築物、船艦或隱匿其內而犯
    之者。
二  毀越門扇、牆垣或其他安全設備而犯之者。
三  攜帶兇器而犯之者。
刑法第321條第1項第3、4款：
犯竊盜罪而有左列情形之一者，處6 月以上、5 年以下有期徒刑
：
三  攜帶兇器而犯之者。
四  結夥三人以上而犯之者。


司法院資訊處製作；財團法人民間司法改革基金會備份。
